【裁判字號】    98,消債清,23
【裁判日期】    980619
【裁判案由】    清算
【裁判全文】
臺灣桃園地方法院民事裁定            98年度消債清字第23號
聲  請  人
即  債務人  甲○○
代  理  人  戴美雯律師
上列當事人聲請消費者債務清理條例清算事件，本院裁定如下：
    主  文
債務人甲○○自中華民國九十八年六月二十四日十二時起開始清
算程序。命司法事務官進行本件清算程序。
    理  由
一、按法院開始清算程序之裁定，應載明其年、月、日、時，並
    即時發生效力。次按法院裁定開始更生或清算程序後，得命
    司法事務官，進行更生或清算程序，必要時，得選任律師、
    會計師或其他適當之自然人或法人一人為監督人或管理人。
    消費者債務清理條例第83條第1 項、第16條第1 項分別定有
    明文。
二、聲請人即債務人聲請略以：聲請人前曾於民國95年6 月2 日
    依照中華民國銀行公會會員辦理消費金融案件無擔保債務協
    商機制與國泰世華商業銀行股份有限公司（以下稱國泰世華
    銀行）成立協商，協商條件為108 期，利率為8%，每月繳付
    新台幣（下同）42,463元。聲請人為退休教師，當初信用卡
    及小額信貸債務發生之原因，係因聲請人向銀行借貸400 萬
    元予女兒及女婿經商，同時擔任朋友保人，然聲請人之女兒
    、女婿及朋友皆未能按時繳付本息，以致銀行向聲請人求償
    ，聲請人不得已賣房子，再向銀行預借現金、小額貸款，始
    造成今日情形。聲請人現收入僅剩老人年金、退休教師三節
    獎金及老人津貼，扣除基本生活費及醫療費後幾無剩餘，且
    以聲請人現年74歲之齡，要尋找工作實有困難，是聲請人顯
    係因非可歸責於己之事由致履行有重大困難，且其無擔保或
    無優先權之債務總額未逾1,200 萬元，復未經法院裁定開始
    清算程序或宣告破產，爰請求准予裁定開始清算等語。
三、經查：聲請人所主張之上開事實，業據提出債權人清冊、債
    務人清冊、全戶戶籍謄本、95年及96年綜合所得稅各類所得
    資料清單、臺灣銀行存摺、郵局存摺、房屋租賃契約書、診
    斷證明書、財團法人金融聯合徵信中心當事人綜合信用報告
    - 債務清理條例前置協商專用債權人清冊、送金簿存根、管
    理費收據、醫療收據、電話繳費明細、水電瓦斯費收據、家
    族系統表、聲請人兒子國稅局財產歸屬清單資料暨綜合所得
    稅各類所得資料清單、土地暨建物登記第二類謄本、本院執
    行通知函、聲請人配偶綜合所得稅各類所得資料清單等件為
    證，核無不實。聲請人於95年6 月間依中華民國銀行公會會
    員辦理消費金融案件無擔保債務協商機制與最大債權金融機
    構國泰世華銀行成立協商，協商條件分為108 期，利率8%，
    每月繳付42,463元，惟依聲請人提供之綜合所得稅各類所得
    資料清單觀之，其95年、96年總收入分別僅為195,726 元、
    195,713 元，足見協商成立之條件並未顧慮聲請人之資力，
    協商金額顯然大於其收入而未合情理，可認符合消費者債務
    清理例第151 條第5 項「因不可歸責於己之事由，至履行顯
    有重大困難」之規定。復依其提供之郵局存摺觀之，97年亦
    僅有老人年金及三節獎金等收入，扣除必要生活費用及醫療
    費用後幾無剩餘，堪認本件聲請人確有不能清償債務之情事
    。此外，本件又查無聲請人有消費者債務清理條例第6 條第
    3 項、第8 條或第82條第2 項所定駁回清算聲請之事由存在
    ，則聲請人聲請清算，應屬有據，並依首揭規定命司法事務
    官進行本件清算程序。
四、裁定如主文。
中    華    民    國    98    年    6     月    19    日
              民事第一庭    法      官  范明達
上為正本係照原本作成
本件不得抗告
中    華    民    國    98    年    6     月    22    日
                            書  記  官  張豐松


司法院資訊處製作；財團法人民間司法改革基金會備份。
